【裁判字號】    97,消債更,911
【裁判日期】    971126
【裁判案由】    更生事件
【裁判全文】
臺灣臺南地方法院民事裁定           97年度消債更字第911號
債  務  人  甲○○
代  理  人  徐豐益律師
上列當事人因消費者債務清理事件聲請更生，本院裁定如下：
    主  文
債務人甲○○自民國九十七年十一月二十六日下午五時起開始更
生程序。
    理  由
一、按債務人不能清償債務或有不能清償之虞，且無擔保或無優
    先權之債務總額未逾新臺幣（下同）1,200 萬元者，於法院
    裁定開始清算程序或宣告破產前，得向法院聲請更生。法院
    開始更生程序之裁定，應載明其年、月、日、時，並即時發
    生效力，消費者債務清理條例第3條、第42條第1項、第45條
    第1 項定有明文。又按債務人對於金融機構因消費借貸、自
    用住宅借款、信用卡或現金卡契約而負債務，在聲請更生或
    清算前，應提出債權人清冊，以書面向最大債權金融機構請
    求協商債務清償方案，並表明共同協商之意旨，而消費者債
    務清理條例施行前，債務人依金融主管機關協調成立之中華
    民國銀行公會會員辦理消費金融案件無擔保債務協商機制與
    金融機構成立協商者，不得聲請更生或清算，但因不可歸責
    於己之事由，致履行顯有重大困難者，不在此限，消費者債
    務清理條例第151條第1項、第5項定有明文。
二、本件聲請意旨略以：聲請人即債務人甲○○現於其二弟馬峻
    億開設之水電行工作，每月平均薪資約新臺幣（下同）
    20,800元，除此薪資收入外，名下並無任何資產，然累計債
    務總金額已達1,302,675元，前曾依照中華民國銀行公會會
    員辦理消費金融案件無擔保債務協商機制，與台北富邦銀行
    等5家銀行成立協商，每月應還款金額為11,224元，然因支
    付收入微薄，且有父母子女之扶養費尚須支出，嚴重導致債
    務人於每月扣除基本開銷外，亦無法繼續如期償還銀行公會
    協商機制款項，實有不可歸責於債務人之事由，符合消費者
    債務清理條例第3條、第151條第5項但書之規定，爰依上開
    規定，提出財產及收入狀況說明書、債權人清冊、債務人清
    冊，聲請更生等語。
三、經查：
  (一)債務人主張其於二弟馬峻億所開設之水電行工作，每月平均
    薪資20,800元，除此薪資收入外，名下並無任何資產，然累
    計債務總金額已達1,302,675元；又債務人曾於消費者債務
    清理條例施行前，與各債權銀行就無擔保債務成立協商，約
    定每月償還11,224元，共分80期；業據提出債權人清冊、債
    務人清冊、財產及收入狀況說明書、戶籍謄本、財政部台灣
    省南區國稅局95年、96年度綜合所得稅各類所得資料清單、
    財政部台灣省南區國稅局財產歸屬資料清單、其二弟馬峻億
    所開立之證明書為憑，是以，本院認定債務人每月收入應有
    20,800元。
  (二)又聲請人無擔保或無優先權之債務總額確實未逾1,200萬 元
    等情，亦有債務人提出之債權人清冊可憑。另聲請人前未曾
    經法院宣告清算程序或宣告破產，亦未曾依消費者債務清理
    條例或破產法之規定而受刑之宣告等情，有本院民事紀錄科
    查詢表、臺灣高等法院被告前案紀錄表在卷可憑。
  (三)本院參酌內政部所公告97年度臺灣省低收入戶最低生活費用
    每人每月為9,829元，係按照政府最近1年平均每人消費支出
    （包括食品費、衣著鞋襪費、房租水電費、家居管理費、醫
    療保健費、交通通訊費、娛樂教育費及雜項支出）百分之60
    訂定，是認債務人每月必要生活費用（包含食、衣、住、行
    等）依此標準以每月9,829元計算，始屬合理，有內政部歷
    年最低生活費一覽表一份在卷可稽，債務人於履行債務期間
    本應節約省用，並誠實勤勉地履行債務，以符合公平正義及
    誠信原則，是本院認為債務人每月基本生活費用以9,829元
    為已足。然成人部分之基本生活費用依此標準計算，雖屬適
    當，而對於子女部分既係依附於父母提供之住所共同生活，
    且其日常生活較為單純，是其基本生活費用當與成人之基本
    生活費用不同（如房租費、家居管理費、通訊費等費用項目
    即非年幼子女基本生活所需費用項目），因之年幼子女基本
    生活費用應參酌96年度每人免稅額77,000元計算每人每月基
    本生活所需約6,500元為適當。
  (四)聲請人主張須每月給付其父母之扶養費，本件審酌我國97年
    度最低生活費標準為每人9,829元，有內政部所公告97年度
    臺灣省低收入戶最低生活費用可供參考。是依此計算，債務
    人尚有弟弟馬峻億可分擔父母之扶養費，對於父母扶養費部
    分，債務人應負擔9,829元（計算式：9,829×2÷2＝9,829
    ）；另債務人尚主張其配偶為在家照顧兩名年幼之子女，於
    96年6月11日自聯華電子股份有限公司離職，有勞工保險被
    保險人即聲請人之配偶陳妍汝投保資料表在卷可稽，故對於
    支出長女馬筠涵、次女馬瑗晨扶養費部分，債務人應負擔
    13,000元（計算式：6,500×2＝13,000）。
  (五)本件債務人雖曾於消費者債務清理條例施行前，與各債權銀
    行就無擔保債務成立協商，約定每月償還11,224元，共分
    80期，然債務人每月收入約20,800元，而債務人每月所領之
    薪資扣除其最低生活費9,829元、父母扶養費9,829元、兒子
    扶養費13,000元後，已不足支付其之前與各債權銀行就無擔
    保債務成立協商所約定每月應償還之11,224元，債務人主張
    有不可歸責於己之事由，致履行上開協議顯有重大困難，堪
    予採信。
四、綜上所述，債務人僅係一般消費者，並未從事營業，其已達
    不能清償債務或有不能清償之虞之程度，其中無擔保或無優
    先權之債務，在 1,200萬元以下，之前雖與各債權銀行達成
    協議，但因不可歸責於己之事由，致履行上開協議顯有重大
    困難，且未經法院裁定開始清算程序或宣告破產，又查無消
    費者債務清理條例第 6條第3項、第8條或第46條各款所定駁
    回更生聲請之事由存在，則債務人聲請更生，應屬有據，爰
    裁定如主文。
中    華    民    國    97    年    11    月    26    日
                  民事第二庭  法  官  侯明正
以上正本係照原本作成。
本裁定不得抗告。
中    華    民    國    97    年    11    月    26    日
                              書記官  程欣怡


司法院資訊處製作；財團法人民間司法改革基金會備份。
